【裁判字號】    98,台上,3806
【裁判日期】    980709
【裁判案由】    違反毒品危害防制條例
【裁判全文】
最高法院刑事判決            九十八年度台上字第三八０六號
上  訴  人  甲○○○
選任辯護人  賴 呈 瑞律師
上  訴  人  乙 ○ ○
選任辯護人  曾 昭 牟律師
上列上訴人等因違反毒品危害防制條例案件，不服台灣高等法院
中華民國九十八年四月二十三日第二審判決（九十七年度上訴字
第三七五五號，起訴案號：台灣桃園地方法院檢察署九十六年度
偵字第二八五０五號），提起上訴，本院判決如下：
    主  文
原判決撤銷，發回台灣高等法院。
    理  由
本件原判決撤銷第一審關於上訴人甲○○○、乙○○判處罪刑部
分之判決，改判分別論處甲○○○犯如原判決附表一編號(一)、(二)
、(三)之(1)、(四)之(1)、(五)之(1)所示各罪均累犯之刑；論處乙○○犯
如原判決附表一編號(三)之(2)、(四)之(2)、(五)之(2)所示各罪之刑，固
非無見。
惟查(一)毒品危害防制條例第十八條第一項前段規定查獲之第一、
二級毒品，不問屬於犯人與否，沒收銷燬之。其所稱查獲之毒品
，係指犯人被查獲之毒品而言。原判決理由記載其附表二編號(一)
所示之海洛因五包、編號(二)所示之甲基安非他命九包，係桃園縣
警察局龜山分局員警於民國九十六年九月十九日下午三時十分，
前往桃園縣桃園市○○街一二八之一號十三樓，拘提向甲○○○
購買該些毒品之蔡劍峰，在蔡劍峰身上及其屋內搜獲（見原判決
十六頁）。如果無訛，上開海洛因及甲基安非安命，自應於被查
獲該些毒品之犯人蔡劍峰所犯之罪宣告沒收銷燬（實際上已由第
一審法院於九十六年度訴字第一六八０號蔡劍峰販賣第一級毒品
案件宣告沒收銷燬）。及原判決竟於甲○○○所犯其附表一編號
(一)所示之罪宣告沒收銷燬，自非適法。(二)依刑事訴訟法第一百條
之二準用同法第一百條之一第一項之規定，司法警察（官）詢問
犯罪嫌疑人，除有急迫情況且經記明筆錄者外，應全程連續錄音
；必要時，並應全程連續錄影。考其立法目的，在於建立詢問筆
錄之公信力，並擔保詢問程序之合法正當；亦即在於擔保犯罪嫌
疑人對於詢問之陳述係出於自由意思及筆錄所載內容與其陳述相
符。故司法警察（官）詢問犯罪嫌疑人如違背上開規定，其所取
得之供述筆錄，為兼顧程序正義及發現實體真實，應由法院於個
案審理中，就個人基本人權之保障及公共利益之均衡維護，依比
例原則及法益權衡原則，予以客觀之判斷。亦即宜就(一)違背法定
程序之程度。(二)違背法定程序時之主觀意圖（即實施搜索、扣押
之公務員是否明知違法並故意為之）。(三)違背法定程序時之狀況
（即程序之違反是否有緊急或不得已之情形）。(四)侵害犯罪嫌疑
人或被告權益之種類及輕重。(五)犯罪所生之危險或實害。(六)禁止
使用證據對於預防將來違法取得證據之效果。(七)偵審人員如依法
定程序，有無發現該證據之必然性。(八)證據取得之違法對被告訴
訟上防禦不利益之程度等情狀予以審酌，以決定應否賦予證據能
力。甲○○○於檢察官偵查中，在九十六年十一月二十八日，經
警借提詢問製作之筆錄，因查無錄音光碟可供勘驗，第一審判決
認難採為證據（見第一審判決三、四頁）。而原判決採用甲○○
○上開警詢之供述，作為其有原判決附表一編號(二)所示販賣海洛
因予王富錦之證據，並未就該違背法定程序取得之供述筆錄，如
何依上開比例原則及法益權衡原則，予以審酌，而認定有證據能
力，加以說明，遽採為證據，尚有未當。(三)刑事訴訟法第一百五
十六條第二項規定：被告或共犯之自白，不得作為有罪判決之唯
一證據，仍應調查其他必要之證據，以察其是否與事實相符。立
法旨意乃在防範被告或共犯自白之虛擬，致與真實不符，故對自
白在證據上之價值加以限制，明定須藉補強證據以擔保其真實性
。所謂補強證據，係指除該自白本身之外，其他足以證明該自白
之犯罪事實確具有相當程度真實性之證據而言，雖所補強者，非
以事實之全部為必要，但亦須因補強證據之質量，與自白之相互
利用，足使犯罪事實獲得確信者，始足當之。共犯之自白，性質
上仍屬被告之自白，縱先後所述內容一致，或經轉換為證人而具
結陳述，仍屬不利己之陳述範疇，究非自白以外之其他必要證據
，自不足作為證明其所自白犯罪事實之補強證據。原判決認定甲
○○○與乙○○共犯原判決附表一編號(三)至(五)所示之販賣第二級
毒品罪，係以乙○○於警詢、偵查、檢察官聲請羈押經原審訊問
時之自白，甲○○○於九十六年十一月二十一日凌晨零時四十分
，駕駛懸掛一三三二－ＴＱ號車牌之自用小客車，內載乙○○，
行經桃園市○○路與富國路口前，遇桃園縣政府警察局員警攔檢
，在甲○○○身上及車內查扣海洛因、甲基安非他命、現款新台
幣（下同）二十七萬一千九百元等物為論據。然查上開現款，與
乙○○自白甲○○○販賣甲基安非他命予綽號「猴子」、「文生
」、「何泰」之人後，令其向「猴子」、「文生」、「何泰」收
取價金九萬五千元、十五萬元、三萬元，共計二十七萬五千元，
金額並非一致，能否作為乙○○與甲○○○共同販賣甲基安非他
命予「猴子」、「文生」、「何泰」等人之證據，尚有疑問。而
其餘扣得之海洛因與甲基安非他命等物，原判決理由已說明與上
訴人等上開販賣甲基安非他命行為無關（見原判決三十頁）。故
除乙○○上開自白外，是否有其他補強證據足資證明上訴人等確
實有共同販賣甲基安非他命予綽號「猴子」等三人行為，原審仍
有調查審認之必要。以上或為上訴意旨所指摘，或為本院得依職
權調查之事項，應認原判決有撤銷發回之原因。
據上論結，應依刑事訴訟法第三百九十七條、第四百零一條，判
決如主文。
中    華    民    國  九十八  年    七    月    九    日
                      最高法院刑事第二庭
                          審判長法官  莊  登  照
                                法官  陳  世  淙
                                法官  許  錦  印
                                法官  黃  正  興
                                法官  陳  東  誥
      本件正本證明與原本無異
                                      書  記  官
中    華    民    國  九十八  年    七    月   十三   日
                                                      ｖ


司法院資訊處製作；財團法人民間司法改革基金會備份。
